臺灣新竹地方法院交通事件裁定        100年度交聲字第333號
原處分機關  交通部公路總局新竹區監理所
異  議  人
即受處分人  姜嵐青
上列異議人即受處分人因違反道路交通管理處罰條例案件，對於
交通部公路總局新竹區監理所中華民國100年8月8日竹監自字第
裁50-C00000000號違反道路交通管理事件裁決處分聲明異議，本
院裁定如下：
    主  文
異議駁回。
    理  由
一、按汽車行至無號誌或號誌故障而無交通指揮人員指揮之交岔
    路口，支線道車應暫停讓幹線道車先行。未設標誌、標線或
    號誌劃分幹、支線道者，少線道車應暫停讓多線道先行；車
    道數相同時，轉彎車應暫停讓直行車先行；同為直行車或轉
    彎車者，左方車應暫停讓右方車先行，道路交通安全規則第
    102條第1項第2 款定有明文。次按汽車駕駛人，爭道行駛而
    有支線道車不讓幹線道車先行，或少線道車不讓多線道車先
    行，或車道數相同時，左方車不讓右方車先行之情形者，處
    新臺幣600元以上1,800元以下罰鍰，並應記違規點數1 點，
    道路交通管理處罰條例第45條第9款、第63條第1項第1 款分
    別定有明文。
二、原處分意旨略以：本件異議人即受處分人姜嵐青於100年4月
    12日12時50分許，駕駛車號3295-QW 號自用小客貨車，行經
    新北市新店區○○○街55號旁巷道，欲左轉彎至中央5街（往
    中央路方向），適陳鴻猷駕駛車號7890-QY 號自小客車，沿
    中央5 街行駛至同一巷口（往溪園路方向），因支線道之異
    議人姜嵐青座車未禮讓幹道之陳鴻猷座車先行，致兩車發生
    碰撞，遭新北市政府警察局交通警察大隊員警填製新北市政
    府警察局新北市警交大字第C00000000 號舉發違反道路交通
    管理事件通知單（下稱舉發通知單），舉發異議人有違反道
    路交通管理處罰條例第45條第9 款之「支線道車（左轉彎跨
    越分向限制線）未讓幹線道車先行」違規事由。嗣異議人於
    舉發通知單上所載應到案日期前向原處分機關即交通部公路
    總局新竹區監理所陳述意見，經原處分機關函請原舉發單位
    調查結果，仍認異議人有前開違規行為，原處分機關乃於10
    0年8月8日，以竹監自字第裁50-C00000000 號裁決書，依道
    路交通管理處罰條例第45條第9款、第63條第1項第1 款（原
    處分漏載第1款）之規定，裁處異議人罰鍰新臺幣（下同）6
    00元，並記違規點數1 點，異議人於同日收受本件裁定後，
    旋於同年月24日提出本件聲明異議等語。
三、本件異議意旨略以：伊對罰單上之違規事實聲明異議(1)就支
    線道未讓幹線道之事，當時處理員警為陳柏汎先生，但開單
    員警為吳國誌先生，吳國誌先生並未在現場，雖依現場相片
    開單伊可理解，惟豈可僅依此證據做為判斷伊未讓幹線道之
    憑證；(2)左轉彎跨越分向限制線部分，在T 字路口支線道左
    轉時，本不可避免會壓到分向限制線，僅依此為未理讓幹線
    道先行之證據，伊並不服等語；(3)該車禍已送鑑定，但鑑定
    內容僅依罰單上之原因為判斷，且經伊努力找尋監視器錄影
    畫面，皆無所獲，綜上，就裁決書內容伊認無憑據，為此聲
    明異議等語。
四、經查：
（一）本件異議人於裁決書所載時地，駕駛車號3295-QW 號自用
      小客貨車，與陳鴻猷所駕駛之車輛發生撞擊之事實，此為
      異議人所不爭執，並有本院依職權調閱之道路交通事故現
      場圖、道路交通事故調查報告表、新北市政府警察局新店
      分局（下稱新店分局）道路交通事故談話紀錄表、交通事
      故照片10幀及當事人登記聯單等在卷可稽（見本院卷第29
      至36頁）。
（二）本件肇事地點即交岔巷口，係由中央5 街及該街55號旁之
      無名巷交會而成，異議人係駕駛車輛從無名巷道，欲左轉
      彎至中央5 街（往中央路方向），適陳鴻猷駕駛車輛沿中
      央5 街往溪園路方向行駛，觀諸道路交通事故現場圖之記
      載（見本院卷第30頁），中央5街係8.3公尺寬（4+2.8+1.
      5=8.3）之街道，而異議人所行駛之巷道為7.9公尺巷道，
      且依現場照片所示，異議人所行駛之巷道上劃有「停」字
      標誌及停止線（見本院卷第35頁下方照片），由上可知，
      不論從街道、巷道之大小，或巷道內設置停止之標誌、標
      線，在在顯示，異議人所行駛之巷道為支線道，而陳鴻猷
      所行駛之街道為幹道，且異議人進入該巷口前，應依標誌
      、標線之指示，應予停車察看有無來車且應禮讓中央5 街
      之幹道上車輛先行。
（三）參以現場照片及現場圖所示，異議人之座車與陳鴻猷之座
      車抵達同一巷口，且2 車均未停車而繼續前行，足徵兩車
      係同時進入同一交岔巷口，自屬兩車爭道行駛無疑，於此
      情況下，在支線行駛之異議人，依規應禮讓幹道之陳鴻猷
      座車先行，詎異議人竟疏未為之，從而，異議人有「支線
      道車未讓幹線道車先行」違規事由，應堪認定。
（四）至異議人認舉發員警吳國誌並非現場處理之員警；該巷口
      左轉時，壓到分向限制線乃不可避免之情況等情，經查：
    １、本院依職權調閱本件車禍之道路交通事故調查卷宗（見
        本院卷第28頁至第36頁），本件現場處理之員警確為新
        店分局江陵派出所警員陳柏汎，然依交通事故之內部呈
        報流程，派出所員警處理現場後，本應呈報專責之新北
        市政府警察局交通警察大隊查核，從而，新北市政府警
        察局交通警察大隊員警依其權責認定異議人有「支線道
        車（左轉彎跨越分向限制線）未讓幹線道車先行」之違
        規事由，並填製本件舉發通知單予以舉發，本無異狀，
        異議人以處理員警、開單員警並非同一人而生疑義，應
        有所誤會。
    ２、又異議人所行駛巷道寬約7.9公尺，左轉至中央5街後之
        路寬亦有2.8公尺，核與一般3公尺寬之車道相去不遠，
        殊不論異議人左轉彎跨越分向限制線係個人經驗抑或設
        置不當，此部分均無足影響本院認定異議人有「支線道
        車未讓幹線道車先行」違規事由。
    ３、此外，異議人稱陳鴻猷找路而未注意前方來車乙節，此
        乃關乎陳鴻猷就本件車禍有無肇事因素，及異議人與陳
        鴻猷間所應負賠償責任比例範疇，無關乎異議人有無違
        反道路交通管理處罰條例之公法責任之認定，併此敘明
        。
五、綜上所述，異議人確於裁決書所載時、地，有「支線道車未
    讓幹線道車先行」違規事由，原處分機關據以援引道路交通
    管理處罰條例第45條第9款、第63條第1項第1 款（原處分漏
    載第1 款），以及違反道路交通管理事件統一裁罰標準之規
    定，裁處異議人罰鍰600元，並記違規點數1點，核無違誤。
    本件異議人聲明異議，指摘原處分不當，為無理由，應予駁
    回。
六、據上論斷，應依道路交通事件處理辦法第18條，裁定如主文
    。
中    華    民    國   100    年    11    月    8     日
                  交通法庭法  官   黃美文
以上正本證明與原本無異。
如不服本裁定，應於裁定送達後5日內向本院提出抗告狀。
中    華    民    國   100    年    11    月    8     日
                          書記官   劉亭筠